【裁判字號】    97,訴,189
【裁判日期】    970724
【裁判案由】    違反毒品危害防制條例
【裁判全文】
臺灣彰化地方法院刑事判決               97年度訴字第189號
公  訴  人  臺灣彰化地方法院檢察署檢察官
被      告  丁○○
指定辯護人  公設辯護人  甲○○
被      告  乙○○
上列被告因違反毒品危害防制條例案件，經檢察官提起公訴（96
年度偵字第7959號、第10942 號），本院判決如下：
    主  文
丁○○販賣第二級毒品，處有期徒刑柒年貳月。因販賣第二級毒
品所得新臺幣壹仟元沒收之，如全部或一部不能沒收時，以其財
產抵償之。
乙○○無罪。
    犯罪事實
一、丁○○（綽號海豬、酷酷）明知甲基安非他命業經毒品危害
    防制條例列為第二級毒品管制，不得非法販賣及持有，詎其
    竟為圖謀厚利俾供己購毒施用，竟意圖營利，基於販賣第二
    級毒品甲基安非他命之犯意，先在臺灣地區某不詳地點，向
    不詳姓名年籍之成年人購入不詳重量之第二級毒品甲基安非
    他命後，待丙○○於96年5 、6 月間某日，以0000000000門
    號，撥打丁○○向友人陳承志所借用之0000000000門號，聯
    絡欲購買價值新臺幣（下同）1,000 元之甲基安非他命後，
    即由丁○○攜帶甲基安非他命至南投縣南投市南崗工業區，
    販賣1,000 元之第二級毒品甲基安非他命予丙○○施用。嗣
    經臺灣彰化地方法院檢察署另案指揮司法警察偵查丁○○、
    陳承志、乙○○、王嬿茹販賣毒品案件，實施通訊監察時，
    而察覺事情，進行循線查獲。
二、案經彰化縣警察局移送及臺灣彰化地方法院檢察署檢察官自
    動檢舉偵查起訴。
    理  由
壹、有關於證據能力部分：
    按被告以外之人於審判外之言詞或書面陳述，除法律有規定
    者外，不得作為證據；又被告以外之人於審判外之陳述，雖
    不符合同法第159 條之1 至第159 條之4 規定，但經當事人
    於審判程序同意作為證據，法院審酌該言詞陳述或書面陳述
    作成時之情況，認為適當者，亦得為證據。當事人、代理人
    或辯護人於法院調查證據時，知有第159 條第1 項不得為證
    據之情形，而未於言詞辯論終結前聲明異議者，視為有前項
    之同意，刑事訴訟法第159 條第1 項及第159 條之5 分別定
    有明文。經查，本判決下列所引用之其餘各該被告以外之人
    於審判外之陳述（含書面陳述），檢察官及被告乙○○、丁○○，及被告丁○○之指定辯護人迄至本院言詞辯論終結前
    均未聲明異議，本院審酌上開證據資料製作時之情況，尚無
    違法不當及證明力明顯過低之瑕疵，亦認為以之作為證據應
    屬適當，揆諸前開規定，爰依刑事訴訟法第159 條之5 規定
    ，認前揭證據資料均有證據能力。
貳、有關認定被告丁○○販賣甲基安非他命之相關事證及論罪科
    刑情形：
一、訊據被告丁○○就其於前開時間、地點，販賣第二級毒品甲
    基安非他命予證人丙○○等情均坦承不諱，核與證人丙○○
    於偵訊及本院97年7 月10日審理時證述向被告丁○○購買甲
    基安非他命之情節相符（詳見96年度偵字第7959號卷第 152
    頁及本院當日審判筆錄），足見被告上開自白確與事實相符
    。參以近年來毒品之濫用，危害國民健康與社會安定日益嚴
    重，治安機關對於販賣或施用毒品之犯罪行為，無不嚴加查
    緝，各傳播媒體對於政府大力掃毒之決心亦再三報導，已使
    毒品不易取得且物稀價昂，苟被告於買賣之過程中無利可圖
    ，縱屬至愚，亦無甘冒被取締移送法辦判處重刑之危險而平
    白從事甲基安非他命買賣之理。從而被告丁○○於前開時、
    地，販售甲基安非他命予證人丙○○，應有以量差或價差之
    方式以牟利，應可認定。綜上所述，本案事證業已明確，被
    告丁○○販賣第二級毒品甲基安非他命之犯行堪以認定，應
    予依法論科。
二、按甲基安非他命係毒品危害防制條例所定之第二級毒品，被
    告丁○○基於營利之目的，以賺取量差、價差之方式，販賣
    第二級毒品甲基安非他命予證人丙○○，核其此部分所為，
    係犯毒品危害防制條例第4 條第2 項之販賣第二級毒品既遂
    罪。被告丁○○販賣第二級毒品甲基安非他命前，持有第二
    級毒品之低度行為，亦應為販賣第二級毒品之高度行為所吸
    收，不另論罪。按販賣第二級毒品之人，其原因動機不一，
    犯罪情節亦未必盡同，或有大盤毒梟者，亦有中、小盤之分
    ，甚或僅止於吸毒者友儕間為求互通有無之有償轉讓者亦有
    之，其販賣行為所造成危害社會之程度自屬有異。惟本罪所
    設之法定本刑為無期徒刑或7 年以上有期徒刑，得併科 700
    萬元以下罰金，雖不可謂不重，然此乃係立法機關綜合相關
    刑事政策所制訂之法律，且已賦予司法機關量刑時相當之裁
    量空間，雖本案被告丁○○之販賣對象僅1 人1 次，且被告
    丁○○犯罪後坦承犯行態度良好，本院認尚難援引刑法第59
    條規定予以減輕其刑，併此敘明。爰審酌被告丁○○之素行
    ，目的係為圖一己厚利購毒之動機，販賣第二級毒品之數量
    為1,000 元之量，且其販賣甲基安非他命可增進流通毒品，
    對社會治安、經濟所生危害甚巨，犯後坦承犯行態度良好等
    一切情狀，量處如主文所示之刑。另按毒品危害防制條例第
    19條第1 項規定，犯販賣毒品罪者，其犯罪所得之財物均沒
    收之，係採義務沒收主義。故販賣毒品所得之對價，不問其
    中成本若干，利潤多少，均應全部諭知沒收，貫徹政府查禁
    煙毒之決心，以符立法本旨（最高法院91年度臺上字第2419
    號判決意旨參照）。查本件被告丁○○販賣第二級毒品甲基
    安非他命予證人丙○○之所得為1,000 元，雖未扣案，仍應
    依上開說明及毒品危害防制條例第19條第1 項之規定宣告沒
    收之，如全部或一部不能沒收時，則以被告丁○○之財產抵
    償之。另供作被告丁○○販賣第二級毒品甲基安非他命所使
    用之原內含0000000000門號SIM 卡之行動電話1 支，被告丁○○於警詢時陳稱係陳承志借予伊使用等語，且乏證據足資
    證明前開物品確係屬被告丁○○所有，而毒品危害防制條例
    第19條第1 項規定宣告沒收，因該條項並無如同條例第18條
    第1 項所定（不問屬於犯人所有與否，沒收之）之明文，故
    應屬相對沒收主義之立法，其應沒收之物，應以屬被告所有
    者為限（最高法院93年度臺上字第462 號判決參照），而刑
    法第38條第1 項第2 款規定，供被告犯罪所用之物，亦以該
    物品係被告所有為前提，準此，上開行動電話及SIM 卡，被
    告丁○○既未取得所有權，自毋庸依毒品危害防制條例第19
    條第1 項規定及刑法第38條第1 項第2 款規定宣告沒收之，
    併此敘明。
、被告乙○○被訴轉讓第一級毒品海洛因部分：
一、公訴意旨另略以：被告乙○○明知海洛因係屬毒品危害防制
    條例管制之第一級毒品，不得轉讓，仍於96年4 月間，在彰
    化縣田中鎮某處，無償轉讓2 次第一級毒品海洛因予證人戊○○（綽號阿忠」）施用，因認被告乙○○此部分涉犯毒品
    危害防制條例第8條第1項之轉讓第一級毒品罪嫌。
二、按犯罪事實應依證據認定之，無證據不得認定犯罪事實，刑
    事訴訟法第154 條第2 項定有明文。而認定不利於被告之事
    實，須依積極證據，苟積極證據不足為不利於被告事實之認
    定時，即應為有利於被告之認定，更不必有何有利之證據，
    亦有最高法院30年上字第816 號判例可資參照。又按毒品危
    害防制條例第17條規定供出毒品來源並查獲毒品來源，得減
    輕其刑。是以毒品買受者之指證，其是否可信，於通常一般
    人已有所懷疑，從而，證人指證，尚不得作為被告有罪之唯
    一依據，仍應調查其他必要證據。
三、本件公訴人認被告乙○○涉有此部分轉讓第一級毒品海洛因
    犯嫌，主要係以證人戊○○於警、偵訊之證述為其主要論據
    。被告乙○○於警、偵及本院審理時，均堅詞否認有何轉讓
    第一級毒品海洛因之犯行，辯稱：伊綽號雖然叫「阿龍」，
    但伊不認識證人戊○○，亦不認識綽號「阿忠」之人，未曾
    轉讓海洛因予證人戊○○等語。經查，證人戊○○於96 年7
    月24日警詢時先證稱：綽號「阿龍」之男子曾經免費拿1 至
    2 次之海洛因給其施用，而綽號「阿龍」之人即為被告乙○○等語（見96年度偵字第7959號卷第44頁、第48頁），於同
    日檢察官偵訊時具結後復證稱：被告乙○○跟陳承志等人係
    同一集團，於4 月間，其本來是想購買海洛因，但因其身上
    當時沒錢，所以被告乙○○前後兩次於彰化縣田中鎮把海洛
    因交給其但未收費等語（見96年度偵字第7959號卷第103 頁
    ）。證人戊○○於本院97年7 月10日審理進行交互詰問時復
    證稱：被告乙○○曾在南投工業區拿過海洛因給其1次 ，該
    次並未收錢，當時僅有其及被告乙○○在場，其確定交付海
    洛因給其之人，即係被告乙○○，其現因事隔較久，故記憶
    已有模糊，警、偵訊所述較為實在等語（詳見本院當日審判
    筆錄）。蓋證人戊○○就前開被告乙○○曾無償轉讓海洛因
    予其施用等情，雖自警詢至本院審理時均堅稱上情，惟就被
    告乙○○是否涉有前揭轉讓第一級毒品犯行，除證人戊○○
    之單一指證外，尚無何其他積極證據；另卷附雖有關於戊○○購買毒品之通訊監察譯文，此有通訊監察譯文表1 紙在卷
    可稽（見96年度偵字第7959號卷第50頁），然據證人戊○○
    於警詢之證述，該些通訊監察譯文均與被告乙○○轉讓海洛
    因予其之情無涉（詳見96年度偵字第7959號卷第45頁至第47
    頁），從而，該通訊監察譯文表亦無從證明通聯目的即係欲
    為前揭轉讓海洛因之行為。綜上所述，參諸前開判例意旨及
    說明，本案卷內除證人戊○○之單一指證外，並無何其他積
    極證據足資證明被告乙○○有何起訴書所載之轉讓第一級毒
    品海洛因犯行，基於罪疑唯輕法理，依照現有積極證據，尚
    無從證明被告乙○○有於96年4 月間，無償轉讓第一級毒品
    海洛因2 次予證人戊○○之犯行。被告乙○○被訴犯罪自屬
    不能證明，應為被告乙○○無罪之諭知。
據上論斷，應依刑事訴訟法第299 條第1 項前段、第301 條第 1
項前段，毒品危害防制條例第4 條第2 項、第19條第1 項，判決
如主文。
本案經檢察官林宏昌到庭執行職務。
中    華    民    國    97    年    7     月    24    日
                  刑事第五庭  審判長法  官  余仕明
                                    法  官  楊舒嵐
                                    法  官  簡婉倫
以上正本證明與原本無異。
如不服本判決，應於判決送達後10日內，向本院提出上訴書狀，
上訴書狀應「敘述具體上訴理由」，並按他造當事人之人數附繕
本。「切勿逕送上級法院」。
中    華    民    國    97    年    7     月    24    日
                                    書記官  林盛輝
附錄本案論罪科刑法條：
毒品危害防制條例第4條第2項
製造、運輸、販賣第二級毒品者，處無期徒刑或 7 年以上有期徒
刑，得併科新臺幣 7 百萬元以下罰金。


司法院資訊處製作；財團法人民間司法改革基金會備份。
